臺灣屏東地方法院刑事判決　　　　　　 96年度簡上字第240號
上　訴　人　臺灣屏東地方法院檢察署檢察官
被　　　告　甲○○
上列上訴人因詐欺案件，不服本院96年度簡字第1397號中華民國
96年9 月14日刑事簡易判決（96年度偵字第3540、第4701號），
提起上訴並移送併辦（96年度偵字第5414號），本院判決如下：
    主  文
原判決撤銷。
甲○○幫助意圖為自己不法之所有，以詐術使人將本人之物交付
，處有期徒刑陸月，減為有期徒刑月，如易科罰金，以新台幣
仟元折算壹日。
    事  實
一、甲○○預見提供金融機構帳戶之相關資料予不詳年籍之人使
    用，將可能遭該人及其所屬之詐欺集團利用，以掩飾財產犯
    罪所得款項，規避檢警之查緝，進而便利該詐欺集團實施詐
    欺行為，竟仍基於幫助某不詳年籍成年男子及其所屬詐騙集
    團實施詐欺犯罪之不確定故意，於民國96年3 月21日至27日
    間某日，在高雄市楠梓火車站前，將其在屏東市○○路郵局
    所開設之局號000000－0 號、帳號000000－0 號之郵局帳戶
    存簿、金融卡、印章、身分證影本、在國泰世華銀行屏東分
    行（下稱國泰世華銀行）所開設之帳號000000000000號帳戶
    及新光商業銀行屏東分行所開設之帳號00000000000000 00
    號之存簿、金融卡、印章，各以新台幣（下同）3,000 元之
    代價，出售給某不詳姓名、年籍之成年男子使用。嗣該不詳
    男子及其所屬詐欺集團取得前開存摺等資料後，即意圖為自
    己不法所有，基於詐欺之犯意，先後於：(一)96年3 月27日，
    在雅虎奇摩拍賣網站以qq5588qq號帳號刊登販售線上遊戲虛
    擬裝備之拍賣廣告，適於同日中午，有丙○○看見該拍賣廣
    告，乃與該帳號賣方聯絡，該賣方即向丙○○佯稱：需要裝
    備封印，隔日才能交貨，但要先匯款云云，致丙○○不疑有
    他，於同日中午至宜蘭縣五結鄉二結郵局匯款34,000元至甲○○開設之前開國泰世華銀行帳戶。嗣因丙○○於翌日與賣
    主聯絡，惟賣主電話已不通，丙○○始知受騙而報警。(二)96
    年4 月3 日向乙○○佯稱需投資簽注六合彩30,000元如能領
    取先前舉辦活動所抽中之獎金云云，因乙○○係海外人士，
    不知台灣本地有如此猖厥、惡劣之詐欺手法，遂信以為真，
    因而陷於錯誤，乃轉帳30,000元至上開新光商業銀行屏東分
    行之帳號。嗣乙○○始終未能領取獎金，始知受騙而報警。
    (三)96年4 月10日13時許，撥打電話給丁○○，自稱係中華電
    話股份有限公司，並向丁○○佯稱其遭人冒名申請電話並在
    台灣銀行開設人頭帳戶，要丁○○趕快向警方報案。嗣於同
    日15時許，復撥打電話給丁○○，自稱係某李姓警官，要求
    與丁○○核對身分資料，不久，又假冒金管局楊科長撥打電
    話給丁○○，向丁○○佯稱其所有帳戶將會被凍結，並提供
    甲○○開設之前開郵局帳戶向丁○○佯稱係安全帳戶，要求
    丁○○將款項轉到上開帳戶，致丁○○不疑有他，於同日16
    時23分許，至台北市內湖區碧湖郵局，匯款270,000 元至甲○○前開郵局帳戶。嗣因丁○○發現有異，始知受騙。
二、案經丙○○訴由宜蘭縣警察局羅東分局報告臺灣宜蘭地方法
    院檢察署呈請臺灣高等法院檢察署令轉及丁○○訴由屏東縣
    警察局屏東分局報告台灣屏東地方法院檢察署檢察官聲請簡
    易判決處刑及經臺灣士林地方法院檢察署轉由台灣屏東地方
    法院檢察署檢察官併案上訴。
    理  由
一、訊據被告甲○○固於警詢中坦承於上開時、地將帳戶出售予
    某不詳年籍之成年男子使用等情不諱，惟否認有何幫助詐欺
    取財之犯行，辯稱：對方說是要逃稅用云云。經查：被告提
    供給該不詳年籍成年男子使用之前開國泰世華銀行、郵局及
    新光商業銀行屏東分行等帳戶，供他人作為詐欺取財之入帳
    帳戶，並致被害人丙○○、乙○○、丁○○被詐騙匯出前開
    款項等情，業據被害人丙○○、乙○○及丁○○分別於警詢
    指訴甚詳，復有被告國泰世華銀行、新光商業銀行屏東分行
    及郵局帳戶開戶基本資料、資金明細各乙份、被害人丙○○
    郵政跨行匯款申請書、乙○○匯款資料及丁○○郵政國內匯
    款執據各乙紙、雅虎奇摩拍賣資料7 紙在卷可稽，堪認被告
    出售之前開帳戶確係提供給詐騙集團使用。又被告於警詢雖
    供稱其係於96年3 月5 日同時出售郵局、國泰世華銀行、新
    光商業銀行之帳號等語，惟被告國泰世華銀行帳戶之開戶日
    期為96年3 月21日，郵局換發存簿之日期為同月12日，而被
    害人丙○○則係於同月27日遭詐騙，顯見被告出售帳戶之日
    期應在96年3 月21日至27日間，被告警詢所述出售帳戶時間
    ，應有誤記，併此指明。而被告於警詢中已供稱，向其買受
    帳戶之人稱要供作逃稅之用等語，可見被告縱不知道買受帳
    戶之人將利用該帳戶作詐欺取財之用，顯已明知將供作犯罪
    之用，可見該買受帳戶之人將該等帳戶作詐欺取財之用，為
    被告所預見將發生且不違背被告之本意。且金融帳戶之申請
    甚為簡易方便，亦無信用問題，如有使用帳戶之需要，自可
    自行開戶，衡情當無向他人收購帳戶使用之理。且邇來利用
    人頭帳戶詐欺取財之犯罪類型層出不窮，該等犯罪，多數均
    係利用人頭帳戶作為出入帳戶，並經媒體廣為披載，被告係
    成年且智力成熟之人，對此應知之甚詳。是被告仍將存摺出
    售予不詳姓名年籍之人使用，其應已預見存摺將遭利用為財
    產上犯罪之工具，堪認被告有幫助他人利用其帳戶犯詐欺取
    財罪之未必故意。本件事證明確，被告犯行堪以認定。
二、按刑法上之幫助犯，係對於犯罪與正犯有共同之認識，而以
    幫助之意思，對於正犯資以助力，而未參與實施犯罪之行為
    者而言（最高法院75年度台上字第1509號、88年度台上字第
    1270號判決亦同此意旨）。是以，如未參與實施犯罪構成要
    件之行為，且係出於幫助之意思提供助力，即屬幫助犯，而
    非共同正犯。是核被告所為，係幫助犯刑法第339 條第1 項
    詐欺取財罪。又被告以一幫助詐欺之行為，使得詐欺集團分
    別詐騙被害人丙○○、乙○○及丁○○等人，為一行為侵害
    數法益，應依想像競合之例，論以一幫助詐欺罪。再被告之
    行為僅止於幫助，惡性與犯罪所得均低於正犯，爰依刑法第
    30條第2 項之規定，按正犯之刑減輕之。聲請意旨雖未敘及
    該併案上訴部分之事實，惟此部分與原聲請部分具有想像競
    合犯之裁判上之一罪關係，為聲請效力所及，本院自應就移
    送併辦部分一併審理。
三、原審據以論罪科刑，固非無見，惟查：原判決未及就檢察官
    提起上訴後另行移送併案部分一併審理，尚有未洽。檢察官
    以上開理由提起上訴，為有理由。自應由本院將原判決撤銷
    改判。茲審酌被告素行，正值力輕力盛，卻不思以正當工作
    賺取所需，竟貪圖小利而使犯罪者得以隱匿真實身分，增加
    司法機關查緝困難，並助長詐欺集團氣焰，擾亂社會秩序，
    造成被害人財產上之損失等一切情狀，量處有期徒刑6 月。
    又本件被告犯罪時間在96年4 月24日前，爰依中華民國96年
    罪犯減刑條例第2 條第1 項第3 款規定，減其宣告刑2 分之
    1 ，並依被告資力、社會地位及所得財物各情，就其減得之
    刑諭知如易科罰金以新台幣3,000 元折算1 日之折算標準。
四、被告經合法傳喚，無正當理由不到庭，爰不待其陳述逕行判
    決。
五、依刑事訴訟法第455 條之1 第1 項、第3 項、第369 條第1
    項前段、第364 條、第371 條、第373 條、第299 條第1 項
    前段，刑法第30條第1 項、第2 項、第339 條第1 項、第55
    條前段、第41條第1 項前段，刑法施行法第1 條之1 ，中華
    民國96年罪犯減刑條例第2 條第1 項第3 款、第7 條，判決
    如主文。
中　　華　　民　　國　　96　　年　　12　　月　　18　　日
                 刑事第三庭   審判長法  官  黃國永
                                    法  官  蘇碧珠
                                    法  官  陳松檀
以上正本證明與原本無異。
不得上訴。
中　　華　　民　　國　　96　　年　　12　　月　　19　　日
                                    書記官  滕一珍
附錄論罪科刑法條：中華民國刑法第339條
（普通詐欺罪）
意圖為自己或第三人不法之所有，以詐術使人將本人或第三人之
物交付者，處5 年以下有期徒刑、拘役或科或併科1 千元以下罰
金。
以前項方法得財產上不法之利益或使第三人得之者，亦同。
前二項之未遂犯罰之。
